【裁判字號】    95,重家訴,26
【裁判日期】    970229
【裁判案由】    分擔生活教養費用
【裁判全文】
臺灣臺北地方法院民事判決            95年度重家訴字第26號
原      告  丁○○原名陳怡妏.
法定代理人  戊○○原名陳青芸.
訴訟代理人  王耀星律師
被      告  丙○○
被      告  甲○○
被      告  乙○○
上列當事人間請求分擔生活教養費用事件，本院於民國97年2 月
14日言詞辯論終結，判決如下：
    主  文
原告之訴及假執行之聲請均駁回。
訴訟費用由原告負擔。
    事實及理由
一、原告主張：被告乙○○及為原告丁○○之祖父，彼此間為直
    系血親，原告依民法第1114條第1 款規定，向被告乙○○請
    求負扶養義務。又被告丙○○及被告甲○○分別為原告丁○○之叔叔及姑姑，被告甲○○和原告父親張景宏有同父異母
    的半血緣關係，彼此間原屬家屬之關係，原告依民法第1114
    條第4 款規定，向被告丙○○及被告甲○○請求負扶養義務
    。原告之母戊○○因背負原告先父張景宏之債務而拖累信用
    破產，及有殘疾在身，好不容易找到工作，雇主知道法院扣
    薪問題，便遭解雇或不錄用，原告外祖父母也受連累，並無
    工作，原告之母之胞弟因擔任保證人，也因此失去工作，原
    告之母無力扶養原告，萬不得已只得訴請被告履行扶養義務
    。這些年來，被告對原告丁○○不聞不問，全仰賴原告娘家
    親友協助避難與養育，但大家已無力可繼續協助。原告之父
    張景宏的兄弟姊妹等有父母親依靠，胞弟丙○○甚至不用工
    作，坐收房租收入，姊妹甲○○等人也都過著優渥的生活。
    而聲明：（一）被告應給付原告新台幣840 萬元及自起訴狀
    繕本送達翌日起至清償日止按年息百分之5 計算之利息。（
    二）願供擔保請准宣告假執行。
二、被告則以：原告以被告等人就被告應給付原告扶養費數額之
    扶養方法未能達成協議，自應由親屬會議定之，原告不得不
    經親屬會議決議，即逕行訴請法院判命被告給付原告若干扶
    養費。又被告甲○○及丙○○從未與原告丁○○共同居住過
    ，依民法第1122條及第1123條第1 、2 項之規定，被告甲○○及丙○○顯非原告丁○○之家長或家屬，自不負任何扶養
    義務。又原告丁○○是否尚有外祖父及外祖母健在？是否有
    其他家長及家屬？皆尚未經原告舉證說明！又如何能要求非
    家長及家屬之被告負扶養義務，故原告之主張顯無理由。而
    聲明：原告之訴駁回。
三、按「家長家屬相互間互負扶養之義務。」，民法第1114條第
    4 款固有明文。次按「稱家者，謂以永久共同生活為目的而
    同居之親屬團體。」、「家置家長。同家之人，除家長外，
    均為家屬。」，民法第1122條、第1123條第1 、2 項亦有明
    文。查被告甲○○及丙○○辯稱：從未與原告丁○○共同居
    住乙節，原告對此並不爭執，則依上述規定，被告甲○○及
    丙○○與原告丁○○並無家長或家屬關係。從而，原告依
    依民法第1114條第4 款規定，請求被告丙○○及被告甲○○
    負扶養義務，自不足取。
四、次按「直系血親相互間互負扶養之義務；負扶養義務者有數
    人時，應依下列順序定其履行義務之人：二、直系血親尊親
    屬；同係直系血親尊親屬者，以親等近者為先；負扶養義務
    者有數人，而其親等同一時，應各依其經濟能力，分擔義務
    」，又按「因負擔扶養義務而不能維持自己生活者，免除其
    義務」，民法第1114條第1 款、第1115條第1 項第2 款、第
    2 項、第3 項、第1118條前段分別定有明文。則被告乙○○
    與原告之母戊○○，雖同為原告直系血親尊親屬，惟原告之
    母戊○○與原告之親等，較被告乙○○與原告之親等為近，
    本應由原告之母戊○○先負扶養義務。而原告就其母親戊○○就其因殘疾在身，已不能維持自己生活，應免除其對原告
    之扶養義務乙節，並未舉證以實其說，則原告逕行請求被告
    乙○○給付原告扶養費840 萬元，尚不足取。退步言，縱原
    告之母戊○○已不能維持自己生活，原告尚有外祖父己○○
    、外祖母庚○○○，與被告乙○○負同一順位之扶養義務，
    被告乙○○與原告外祖父己○○、外祖母庚○○○對原告之
    扶養方法分別為何，依民法第1120條規定，應先由當事人協
    議定之，不能協議時，由親屬會議定之。本件原告未經其外
    祖父己○○、外祖母庚○○○與被告乙○○協議，或於不能
    協議時，召開親屬會議定其扶養方法，原告逕行請求被告乙○○給付原告扶養費840 萬元，亦不足取。
五、綜上所陳，原告依民法第1114條第1 款、第4 款規定，請求
    被告乙○○、丙○○、甲○○給付原告840 萬元及自起訴狀
    繕本送達翌日起至清償日止按年息百分之5 計算之利息，尚
    屬無據，應予駁回。又原告既受敗訴判決，其假執行之聲請
    亦失所附麗，應併予駁回。
六、訴訟費用負擔之依據：民事訴訟法第78條。
中    華    民    國    97    年    2     月    29    日
                        家事庭  法  官  李慈惠
以上正本係照原本作成
如對本判決上訴，須於判決送達後20日內向本院提出上訴狀
中    華    民    國    97    年    2     月    29    日
                                書記官  楊振宗


司法院資訊處製作；財團法人民間司法改革基金會備份。
